【裁判字號】    92,訴,236
【裁判日期】    920519
【裁判案由】    違反毒品危害防制條例
【裁判全文】
臺灣臺南地方法院刑事判決                          九十二年度訴字第二三六號
    公  訴  人  臺灣台南地方法院檢察署檢察官
    被      告  乙○○
    指定辯護人  本院公設辯護人  甲○○
右列被告因違反毒品危害防制條例案件，經檢察官提起公訴（九十年度營偵字第一一
七九號），本院判決如左：
    主  文
乙○○連續轉讓第一級毒品，累犯，處有期徒刑貳年。海洛因肆包（合計淨重貳點零
伍公克）均沒收銷燬之，包裝海洛因之包裝袋肆只均沒收。
被訴販賣第一級毒品部分，無罪。
    事  實
一、乙○○於民國（下同）八十二年十月至八十九年三月間，有多次違反麻醉藥品管
    理條例、肅清煙毒條例、藥事法與毒品防制條例前科，其於八十九年間因施用第
    一級毒品海洛因犯行，經台灣高雄地方法院判處有期徒刑十月確定，於九十一年
    二月十七日執行完畢後，仍不知悔改，於九十一年六月間起至同年七月二十二日
    止，因為向施英民借住其租在台南市○○○街一三六號六樓之一房屋，又知悉施
    英民有施打海洛因惡習，乃基於轉讓第一級毒品之概括犯意，於上開借住期間，
    先後三次無償提供第一級毒品海洛因（交付裝有海洛因之注射針筒）給施英民施
    打。乙○○復承前同一犯意，於九十一年九月五日前幾日內，在台南市○○街二
    二五巷五號四樓之十其自己租住處，無償提供第一級海洛因一次（足供一次施打
    之量）供同鄉之丙○○施打。嗣於九十一年七月二十二日凌晨一時二十分許，在
    台南市○○○街一三九號前，為台南市警察局第四分局警員查獲乙○○持有海洛
    因一小包，再於同日凌晨一時二十五分許，由乙○○再帶警至施英民上開住處取
    出乙○○所有第一級毒品海洛因三小包（以上四包海洛因合計淨重二點零五公克
    ）。繼於九十一年九月五日下午四時許，高雄縣警察局湖內分局警員在台南市○
    ○街二二五巷五號巷口，查獲去該處欲找乙○○之丙○○，乙○○則趁隙逃逸。
二、案經台南市警察局第四分局及高雄縣警察局湖內分局分別報請台灣台南地方法院
    檢察署檢察官偵查起訴。
    理  由
壹、有罪部分：
一、右揭無償轉讓第一級毒品之犯行迭據被告乙○○於警、偵訊及本院審理時供承不
    諱，核與證人施英民於警、偵訊之證述及證人丙○○於本院審理時之證述（詳九
    十二年四月十四日審判筆錄）相符，足見前揭被告之自白及證人二人之供述俱屬
    實情而可採信，此外，並有第一級毒品海洛因四包扣案可資佐證，而扣案毒品經
    送法務部調查局鑑定結果，確係海洛因無誤，四包合計淨重二點零五公克，有該
    局鑑定通知書一紙在卷可稽。綜合上開所查事證，足認被告自白核與事實相符，
    本件事證明確，被告犯行洵堪認定。至於公訴人雖認被告無償轉讓第一級毒品海
    洛因供施英民施打之期間係自九十一年三月至七月間，惟施英民於警訊中係供稱
    ：認識乙○○約二個月等語（詳九十一年七月二十二日警訊筆錄），核與乙○○
    於本院審理時供稱：「我居住施英民的住處是在九十一年六月至七月間」之期間
    較為相符（詳本院九十二年五月五日審判筆錄），故被告提供毒品給施英民施用
    之期間應係九十一年六月至七月間無訛。另被告於本院審理中供稱：「我住在施
    英民處只供應他三、四次海洛因，因我不是常住他那裡」等語（詳本院九十二年
    四月十四日審判筆錄；又稱：「我因借住他那裡才免費提供二、三次毒品給他施
    用」等語（詳本院九十二年五月五日審判筆錄），施英民於警、偵訊中則僅供稱
    被告提供幾次毒品供他施打，綜上相互勾參，足認被告無償轉讓海洛因給施英民
    施用之次數應係三次，均併予敘明。
二、查海洛因係屬毒品危害防制條例第二條第二項第一款所定之第一級毒品，被告竟
    將之無償轉讓予證人施英民及丙○○施用抵癮，核被告所為，係犯該條例第八條
    第一項之轉讓第一級毒品罪。其轉讓毒品前後持有毒品之低度行為，已為其讓轉
    毒品之高度行為所吸收，不另論罪。其先後多次犯行，時間緊接，犯罪構成要件
    相同，顯均係基於概括之犯意反覆為之，應依連續犯之規定論以一罪並加重其刑
    。又被告無償轉讓毒品海洛因供丙○○施用之犯行雖未經起訴，然與起訴部分有
    連續犯之裁判上一罪關係，本院自應併予審理，附此敘明。又被告前於八十九年
    間，因犯毒品危害防制條例罪，經台灣高雄地方法院判處有期徒刑十月確定，於
    九十一年二月十七日執行完畢，有台灣台南地方法院檢察署刑案資料查註紀錄表
    及台灣高等法院被告全國前案紀錄表各一份在卷可按，其於五年之內再犯本件有
    期徒刑以上之罪，為累犯，應依法遞予加重其刑。爰審酌被告有如事實欄所載之
    不良素行，有臺灣臺南地方法院檢察署刑案資料查註紀錄表及臺灣高等法院被告
    全國前案紀錄表在卷可憑，及其犯罪之動機、目的、方法、轉讓海洛因戕害施用
    者身心，且危害社會治安甚鉅，量刑本不宜過輕，惟被告犯後態度良好，且坦承
    犯行等一切情狀，量處如主文所示之刑，以資懲儆。另前開扣案之海洛因四包（
    合計淨重二點零五公克）係第一級毒品，應依毒品危害防制條例第十八條第一項
    前段規定，均宣告沒收銷燬之，扣案包裝上開毒品之包裝袋四只，係被告所有供
    犯罪所用之物，爰依刑法第三十八條第一項第二款宣告沒收，至於其他扣案之針
    筒十四支、吸管二支、量筒一個、夾鍊袋一批、行動電話一具與現金一萬二千四
    百元，難認與轉讓毒品有關，或係專供製造或施用毒品之器具，爰不併予宣告沒
    收，附此敘明。
貳、無罪部分：
一、公訴意旨另以：乙○○基於概括犯意，自九十一年七月至九月間，在台南市○○
    路○段二七六號前與康樂街二二五巷五號四樓之十租屋處，先後多次販賣第一級
    毒品海洛因給綽號「阿平」、「阿輝」與丙○○及其他不詳姓名者，每次五百元
    （新台幣，下同）至一千五百元不等。因認被告乙○○涉犯毒品危害防制條例第
    四條第一項之販賣第一級毒品罪嫌。
二、按犯罪事實應依證據認定之，無證據不得推定其犯罪事實；又不能證明被告犯罪
    者，應諭知無罪之判決；刑事訴訟法第一百五十四條、第三百零一條第一項分別
    定有明文。所謂犯罪事實之證據，係指足以認定被告確有犯罪行為之積極證據而
    言，該項證據且須適合被告犯罪事實之認定，始得採為斷罪資料，有最高法院二
    十九年上字第三一０五號、五十三年臺上字第二七五０判例足資參照。又認定不
    利於被告之事實，須依積極證據，苟積極證據不足為不利於被告事實之認定時，
    即應為有利於被告之認定，更不必有何有利之證據。再事實之認定，應憑證據，
    如未能發現相當證據，或證據不足以證明，自不能以推測或擬制之方法，為裁判
    基礎，最高法院三十年上字第八一六號、四十年台上字第八六號判例亦可參照。
三、本件公訴人認被告乙○○涉犯前揭罪嫌，無非係以右揭犯罪事實業據被告於警訊
    中供承在卷及證人丙○○於警、偵訊中證述甚詳為其所憑論據。訊之被告乙○○
    堅詞否認有何販賣第一級毒品海洛因予證人丙○○之犯行，辯稱：丙○○是伊同
    鄉，伊只免費提供一次毒品給他施用，並無販賣毒品給丙○○或其他人，伊在製
    作警訊筆錄時因毒癮發作，才亂說有販賣之事，事實上伊絕無與證人丙○○或其
    他人為毒品交易之行為等語。
四、經查：
  (1)按犯施用第一級毒品罪，供出毒品來源，因而破獲者，得減輕其刑，毒品危害防
    制條例第十七條，定有明文。因此關於販賣毒品案件，施用者所為曾向被告購買
    毒品之陳述，因屬有利於己之供詞，自須無瑕疵可指，且經調查又有其他證據足
    以證明與事實相符者，始得採為論罪科刑之論據。本件公訴人認為被告乙○○涉
    有右揭非法販賣第一級毒品海洛因罪嫌，無非係以證人丙○○於警訊及偵查中之
    供述，及被告警訊中承認有販賣毒品犯行等語為主要論據，惟證人丙○○於警訊
    及偵查中之供述，不但有齟齬未合之處，且其先後之供述內容（含本院審理中之
    證述），亦有前後反覆不一之情（均詳如後述），且證人丙○○迭於警、偵訊中
    坦承確有施用第一級毒品海洛因之惡習，現在臺灣屏東戒治所強制戒治中，揆諸
    前開說明，證人丙○○所為供述，能否據為認定被告販賣第一級毒品犯行之依據
    ，已非無疑。
  (2)證人丙○○固於警訊中供稱：「我所吸食之海洛因毒品是向乙○○購買的，於九
    十一年九月二日五時許，在台南市○○街二二五巷五號四樓之十租屋處販賣給我
    毒品，他共賣給我一次毒品海洛因，每包五百元」等語（詳九十一年九月五日警
    訊筆錄）；惟其於偵訊中則證稱：「九十一年九月五日被湖內分局在台南市乙○
    ○租屋處抓到，我那時被通緝，去那邊住一、兩天，九十一年九月二日有在乙○
    ○租屋處向他買海洛因，我共向他買幾次海洛因忘記了，有一、兩次都是在康樂
    街租屋處，每次五百到一千元」等語（詳九十一年十二月二十日偵訊筆錄），是
    證人丙○○於警訊中係稱向被告買過一次毒品，一包五百元，於偵查中則稱買幾
    次，每次五百至一千元，其前後供述不一，已有可疑。況證人丙○○於本院審理
    時翻異前詞，堅詞否認有向被告購買毒品海洛因，其結證稱：「我有施用毒品的
    習慣，我沒有向乙○○購買過毒品，毒品是乙○○給我的。九十一年九月五日前
    幾天，在我被警方查獲前只向乙○○要過一次毒品，在台南市○○街乙○○住處
    要的，這次他沒跟我拿錢」等語（詳本院九十二年四月十四日審判筆錄），與其
    前揭於警訊及偵查中所供亦見不符，證人丙○○前揭於警、偵訊中不利於被告之
    指證是否與事實相符，實有疑義。故本案尚難僅憑證人前開於警、偵訊中不利於
    被告之指訴，遽入被告於罪，已甚明灼。此外，被告雖於警訊時自白犯罪供稱：
    曾販賣毒品給綽號「阿平」、「阿輝」之人云云，然被告卻不曾供承曾販賣毒品
    予丙○○，況被告之自白不得作為有罪判決之唯一證據，仍應調查其他必要之證
    據，以察其是否與事實相符，刑事訴訟法第一百五十六條第二項定有明文。本案
    被告為警查獲時雖扣有微量毒品，然被告供稱係供自己施用，而其餘扣案之物品
    尚不足證明被告有販賣毒品情事，而除被告上揭自白外，檢警並未提供其他證據
    足以佐證被告自白之事實性，故被告上開自白亦不足以認定與事實相符。
五、綜上各情相互參酌，實難僅憑證人丙○○於警、偵訊中尚有瑕疵之供詞暨前後不
    一之指訴遽入被告於罪，且本案僅扣得被告供自己施用之毒品海洛因四小包及注
    射針筒等物，並未查得數量較多之毒品或其他常見販賣毒品者所用之電子秤等分
    裝工具，無法證明被告確有販賣毒品行為，此外，復查無其他積極證據足以證明
    被告確有公訴人前揭指訴販賣第一級毒品海洛因之犯行，被告犯行應屬不能證明
    ，應諭知被告無罪之判決，以免冤抑。
據上論斷，應依刑事訴訟法第二百九十九條第一項前段、第三百零一條第一項前段，
毒品危害防制條例第八條第一項、第十八條第一項前段，刑法第十一條前段、第五十
六條、第四十七條、第三十八條第一項第二款，判決如主文。
中      華      民      國      九十二      年      五    月    十九    日
                                  臺灣臺南地方法院刑事第六庭
                                          法  官  黃  光  進
右正本證明與原本無異。
如不服本判決，應於判決送達後十日內，向本院提出上訴狀。（應附繕本）
                                          書記官  李  珍  瑩
中      華      民      國      九十二      年      五    月    十九    日
附錄法條：
毒品危害防制條例第八條
轉讓第一級毒品者，處一年以上七年以下有期徒刑，得併科新台幣一百萬元以下罰金
。
轉讓第二級毒品者，處六月以上五年以下有期徒刑，得併科新台幣七十萬元以下罰金
。
轉讓第三級毒品者，處三年以下有期徒刑，得併科新台幣三十萬元以下罰金。
前三項之未遂犯罰之。


司法院資訊處製作；財團法人民間司法改革基金會備份。
